【裁判字號】    95,訴,1731
【裁判日期】    951011
【裁判案由】    槍砲彈藥刀械管制
【裁判全文】
臺灣板橋地方法院刑事判決              95年度訴字第1731號
公  訴  人  臺灣板橋地方法院檢察署檢察官
被      告  甲○○
指定辯護人  游勝韃律師
上列被告因違反槍砲彈藥刀械管制條例案件，經檢察官提起公訴
（95年度偵字第10923 號），本院判決如下：
    主  文
甲○○未經許可，製造可發射子彈具有殺傷力之改造手槍，累犯
，處有期徒刑伍年肆月，併科罰金新臺幣拾萬元，罰金部分如易
服勞役以新臺幣玖佰元即銀元佰元折算壹日。扣案具有殺傷力
仿FN廠1910型半自動手槍製造之改造手槍（含彈匣壹個，鑑驗後
槍枝管制編號為0000000000號）壹枝沒收。
    事  實
一、甲○○前曾於民國89年、91年間分別因違反違反毒品危害防
    制條例案件，先後經法院判處有期徒刑五月、七月確定後，
    接續執行，於92年3 月31日執行完畢。詎其猶不知悔改，於
    上開有期徒刑執行完畢後五年內，明知非經主管機關許可，
    不得擅自製造可發射子彈具有殺傷力之槍枝，竟基於製造具
    有殺傷力槍枝之犯意，先於93年7 月間，在臺北縣新莊市鴻
    金寶大樓內某道具模型商店，以新臺幣（下同）5 千元之代
    價，購買仿FN廠1910型半自動手槍製造之手槍1 枝，並自臺
    北縣林口鄉某鐵工廠處取得一貫通之鐵管，其後即於同年12
    月間某日，在其桃園縣桃園市○○○街186 號6 樓住處，將
    上開鐵管切鋸磨製成土造槍管，再以塑鋼土將該土造槍管換
    裝於上開槍枝上，改造成可發射子彈具有殺傷力之手槍（含
    彈匣1 個，鑑驗後槍枝管制編號為0000000000號）。嗣其於
    94 年2月6 日晚上8 時許，駕駛車號0323-DM 號自用小客車
    ，行經臺北縣林口鄉○○○街7 號前，遇警臨檢攔查時，當
    場為警在其駕駛座旁之置物籃內查扣得上開改造手槍，因而
    始悉上情。
二、案經臺北縣政府警察局新莊分局報請臺灣板橋地方法院檢察
    署檢察官偵查起訴。
    理  由
一、訊據被告甲○○固不否認有於上開時、地，購買上開仿造手
    槍，並將該槍枝換裝自行切鋸磨製之鐵管等情，惟矢口否認
    有製造可發射子彈具殺傷力槍枝之犯意，辯稱：伊係因拆解
    該仿造手槍時，原槍管遺失，才另外撿拾鐵管，以塑鋼土黏
    接，認該槍枝並無殺傷力云云。辯護人亦為被告辯護稱：被
    告並無製造有殺傷力槍枝之犯意，本件鑑定機關刑事警察局
    、法務調查局鑑定時均係以性能檢驗法，僅憑肉眼檢視，就
    鑑定槍枝發射子彈威力、速度及對人體產生傷害之依據均未
    說明，其鑑定結果殊顯率斷，實難據以論據被告犯行云云。
    經查：
    (一)本件犯罪事實，業據被告供認有於上開時地購買本件扣案
      仿造手槍，並切鋸磨製土造鐵管換裝於該槍枝之事實不諱
      ，並有扣案改造手槍1 枝足資佐證。而扣案之上開仿造手
      槍先後送經內政部警政署刑事警察局、法務部調查局鑑定
      結果，均認送件改造手槍係由仿FN廠1910型半自動手槍製
      造之槍枝，換裝土造金屬槍管改造而成之改造手槍，機械
      性能良好，依其結構及材質強度，可擊發適用之子彈，認
      具殺傷力，此有內政部警政署刑事警察局94年11月1 日刑
      鑑字第0940153645號槍彈鑑定書、法務部調查局95年8 月
      10日調科參字第09500366290 號鑑定通知書各1 份在卷可
      稽。
    (二)被告雖辯稱：伊係因遺失原槍管，才撿拾鐵管切鋸磨製換
      裝，並無改造具殺傷力槍枝之犯意云云。惟觀諸扣案槍枝
      換裝之土造金屬槍管，係經細密磨製而可與扣案槍枝結構
      可吻合密接，若非有原槍管零件可仿製，如何可仿造出密
      接吻合之槍管，是被告片面辯稱原槍管遺失之詞，顯不可
      採，衡諸其上述磨製槍管換裝之情，難謂無改造具殺傷力
      槍枝之犯意。又被告及其辯護人雖另辯稱：扣案槍枝實際
      上無法擊發子彈，上開鑑定單位均未經實際試射，鑑定結
      果不足為證云云。然按槍枝是否能擊發子彈而具有殺傷力
      ，除了可依「實際試射」作為鑑定方式之外，鑑定機關如
      憑其特別之專業技能知識、經驗，以送鑑槍枝之材質、結
      構等性能檢視方法鑑定，且其鑑定意見陳述亦符經驗法則
      與論理法則，並無矛盾或不合常理之處，則其鑑定結果即
      非不能採信。因此本件扣案槍枝送鑑機關即內政部警政署
      刑事警察局、法務部調查局，均係就槍彈鑑定方面具有專
      業人員之鑑定機關，於國內素有公信力，且該等鑑定機關
      之鑑定書既詳載鑑定之方法及其結果，其就本件扣案槍枝
      鑑定結果均屬一致，堪認本件扣案之改造手槍，確係可發
      射子彈具有殺傷力之改造手槍無訛。至被告及其辯護人雖
      聲請以實際試射方法鑑定本件扣案槍枝，惟查本件既無扣
      案之子彈或改造子彈可資試射，且因改造槍枝材質、結構
      非如制式槍枝穩定，採實際試射方式鑑定亦有其相當危險
      性，因此鑑定機關如依其專業檢視鑑驗，以足認其具殺傷
      力，其基於實際環境限制，未以實際試射鑑定，亦無不當
      ，況本件經國內素有槍彈鑑定公信力之二單位鑑定結果均
      屬一致，自無再以實際試射方式重新鑑定為必要。
    綜上所述，本件事證明確，被告犯行堪以認定，應依法論科
    。
二、又本件被告行為後，槍砲彈藥刀械管制條例業於94年1 月26
    日修正公布，於同年月28日生效，該條例修正後已將該條例
    第11條規定刪除，合併修正規定於該條例第8 條，有關非法
    製造具有殺傷力槍枝罪則修正規定於該條第1 項，並提高刑
    度為處無期徒刑或五年以上有期徒刑，併科新臺幣一千萬元
    以下罰金；另94年1 月7 日修正之刑法第33條第5 款（修正
    提高罰金最低額為新臺幣一千元以上，以百元計算之）、第
    42條第3 項（將原第42條第2 項易服勞役折算標準規定，改
    列同條第3 項，並提高為「以新臺幣一千元、二千元或三千
    元折算一日」）、第47條（將累犯修正限制以故意再犯為限
    ，並增訂強制工作處分擬制累犯規定）等規定，亦於95年7
    月1 日生效施行，罰金罰鍰提高標準條例第2 條原易服勞役
    提高折算標準金額倍數規定，並於95年4 月28日配合修正刪
    除，同於95年7 月1 日生效施行，是經依同法第2 條規定（
    亦經修正改採「從舊從輕」原則）綜合比較新舊法結果，被
    告本件所犯之罪，依修正後之上開等規定，並未有利於被告
    ，自應適用被告行為時之上開舊法等規定處斷。核本件被告
    所為，係犯修正前之槍砲彈藥刀械管制條例第11條第1 項之
    非法製造具殺傷力槍枝罪。公訴意旨認係依修正後之該條例
    第8 條第1 項之罪論斷，依上述理由，容有未洽。再其上開
    所犯製造槍枝前，製造主要組成零件槍管之行為，為製造槍
    枝之部分行為，又其製造槍枝後之持有該槍枝行為，亦為製
    造行為所吸收，均不另論罪。又被告前曾於89年、91年間分
    別因違反違反毒品危害防制條例案件，先後經法院判處有期
    徒刑五月、七月確定後，接續執行，於92年3 月31日執行完
    畢，有臺灣高等法院被告全國刑案紀錄表在卷可稽，被告前
    受有期徒刑執行完畢，於五年以內再犯本件有期徒刑以上之
    罪，為累犯，應依修正前之刑法規定，加重其刑。爰審酌被
    告犯罪之動機、目的、手段、改造槍枝之情節、程度、對社
    會治安所生危害非輕及犯罪後之態度等一切情狀，量處如主
    文所示之刑，罰金部分並依修正前之刑法規定諭知易服勞役
    之折算標準，以示懲儆。扣案之改造槍枝（含彈匣1 個）為
    違禁物，並依修正前之刑法第38條第1 項第1 款規定予以宣
    告沒收。至被告為警查獲時上扣得玩具槍枝底火帽1 盒，核
    與被告
    本件犯行無涉，故不予宣告沒收，附此敘明。
據上論斷，應依刑事訴訟法第299 條第1 項前段，修正前之槍砲
彈藥刀械管制條例第11條第1 項，刑法第2 條第1 項前段、第11
條前段、修正前之刑法第47條、第42條第2項、第38條第1 項第1
款，修正前之罰金罰鍰提高標準條例第2 條，現行法規所定貨幣
單位折算新臺幣條例第2 條，判決如主文。
本案經檢察官靳開聖到庭執行職務
中    華    民    國    95    年    10    月    11    日
                刑事第八庭  審判長法  官  王  屏  夏
                                  法  官  王  偉  光
                                  法  官  彭  全  曄
以上正本證明與原本無異
如不服本判決應於送達後10日內向本院提出上訴狀
                                  書記官  吳  詩  琳
中    華    民    國    95    年    10    月    11    日
附錄本案論罪科刑法條全文：
修正前之槍砲彈藥刀械管制條例第11條
未經許可，製造、販賣或運輸第四條第一項第一款所稱其他可發
射金屬或子彈具有殺傷力之各式槍砲者，處五年以上有期徒刑，
併科新臺幣一千萬元以下罰金。
未經許可，轉讓、出租或出借前項所列槍砲者，處三年以上十年
以下有期徒刑，併科新臺幣七百萬元以下罰金。
意圖供自己或他人犯罪之用，而犯前二項之罪者，處無期徒刑或
七年以上有期徒刑，併科新臺幣一千萬元以下罰金。
未經許可，持有、寄藏或意圖販賣而陳列第一項所列槍砲者，處
一年以上七年以下有期徒刑，併科新臺幣七百萬元以下罰金。
第一項至第三項之未遂犯罰之。


司法院資訊處製作；財團法人民間司法改革基金會備份。
